【裁判字號】    99,聲,3831
【裁判日期】    991012
【裁判案由】    聲明異議
【裁判全文】
臺灣桃園地方法院刑事裁定              99年度聲字第3831號
異  議  人
即  受刑人  甲○○
上列異議人即受刑人因偽造文書案件，不服臺灣桃園地方法院檢
察署檢察官99年度執更字第2132號執行命令所為不准受刑人易科
罰金之指揮，聲明異議，本院裁定如下：
    主  文
異議之聲明駁回。
    理  由
一、本件聲明異議意旨略以：異議人即受刑人甲○○因偽造文書
    等案件，分別經臺灣臺北地方法院以民國96年度訴字第1632
    號判決判處應執行有期徒刑6 月、經臺灣新竹地方法院以97
    年度訴字第187 號判決判處應執行有期徒刑1 年6 月、經本
    院以97年度審訴字第2886號判決判處應執行有期徒刑1 年8
    月，上揭各罪再經本院以99年度聲字第2212號裁定定應執行
    有期徒刑3 年6 月確定在案，其中臺灣臺北地方法院96年度
    訴字第1632號、臺灣新竹地方法院97年度訴字第187 號之案
    件，業經執行檢察官准予易科罰金，並已因繳納罰金執行完
    畢在案，是受刑人尚餘有期徒刑1 年6 月未執行。現臺灣桃
    園地方法院檢察署檢察官以99年度執更字第2132號執行傳票
    通知受刑人到案執行，受刑人為此聲請易科罰金，惟檢察官
    以受刑人涉犯贓物、偽造文書多次，犯行重大，影響社會交
    易秩序情節嚴重，非予執行顯難收矯治之效為由，否准受刑
    人易科罰金之聲請。然受刑人經上開經臺灣新竹地方法院判
    決罪刑確定部分，屬責任情節較輕之犯罪行為，既經臺灣新
    竹地方法院檢察署執行檢察官認無「易科罰金，難收矯正之
    效或難以維持法秩序」之情形，准予易科罰金執行完畢，則
    犯罪行為責任較輕微而經本院判決罪刑確定之案件，理應亦
    無「准予易科罰金，難收矯正之效或難以維持法秩序」之情
    形存在，臺灣桃園地方法院檢察署檢察官竟未予斟酌上開情
    事，亦未說明何以受刑人於同一時期、相同犯行之案件，與
    臺灣新竹地方法院檢察署檢察官之執行結果迥異，而為否准
    易科罰金之聲請，是認其執行之指揮違反平等原則。縱使臺
    灣桃園地方法院檢察署檢察官認准予受刑人易科罰金，將無
    法達成矯正之效果或難以維持法秩序，亦應准許受刑人聲請
    易服社會勞動之聲請，衡量現行易服社會勞動之立法意旨，
    就受刑人所餘有期徒刑1 年6 月部分，藉由其他刑罰執行之
    手段，以防止短期自由刑入監執行可能產生之弊端，而臺灣
    桃園地方法院檢察署檢察官不僅不准受刑人易科罰金，亦未
    給予受刑人易服社會勞動之機會，故認臺灣桃園地方法院檢
    察署檢察官之執行指揮顯有不當，乃為此聲明異議，懇請鈞
    院賜將原檢察官之指揮執行命令予以撤銷，並諭知准予易科
    罰金或易服社會勞動云云。
二、按受刑人或其法定代理人或配偶，以檢察官執行之指揮為不
    當者，得向諭知該裁判之法院聲明異議；法院應就異議之聲
    明裁定之，刑事訴訟法第484 條、第486 條分別定有明文。
    又有期徒刑或拘役得易科罰金之案件，法院所諭知者，僅易
    科罰金折算之標準，而有關宣告有期徒刑、拘役應否准許易
    科罰金執行之換刑處分，依刑事訴訟法第457 條規定，由為
    裁判法院之檢察官指揮之，是檢察官是否准予易科罰金，除
    應考量受刑人之身體、教育、職業或家庭關係或其他正當事
    由，執行顯有困難外，尚須考量是否難收矯正之效及難以維
    持法秩序等因素。且刑法第41條第1 項所謂之「難收矯正之
    效」及「難以維持法秩序」等，均屬不確定法律概念，此乃
    係立法者賦予執行者能依具體個案，考量犯罪特性與情節、
    所生危害大小、受刑人個人之特殊事由、避免再犯之效果及
    受刑人個人之特殊事由等因素，據以審酌應否准予易科罰金
    之裁量空間，非謂僅因犯罪情節輕微，而應一概予以准許。
    另按98年9 月1 日施行之刑法第41條第3 項固規定：「受6
    個月以下有期徒刑或拘役之宣告，不服第1 項易科罰金之規
    定者，得依前項折算規定，易服社會勞動。」，惟刑法第41
    條第4 項亦規定「確因不執行所宣告之刑，難收矯正之效，
    或難以維持法秩序者」之情形，檢察官仍得依職權考量個案
    情節以決定是否准許受刑人得以易服社會勞動而代替所受宣
    告刑之處罰。是以法律賦予執行檢察官此項裁量權，僅在發
    生裁量瑕疵之情況時，法院始有介入審查之必要。又此一裁
    量應綜合上開因素據以審酌，非謂僅得考量其一而排除其他
    ，倘執行檢察官業已妥善審酌上開因素，而無逾越法律授權
    、恣意或將與事件無關之因素考慮在內等濫用權力之情事，
    法院對其專業判斷，即應予以尊重，不得率予推翻。
三、經查：本件聲明異議人即受刑人甲○○因偽造文書等案件，
    經臺灣臺北地方法院於97年10月9 日以96年度訴字第1632號
    判決判處有期徒刑10月、3 月，減刑為有期徒刑5 月、1 月
    又15日，應執行有期徒刑6 月，緩刑2 年，於97年11月10日
    確定，嗣經臺灣臺北地方法院以98年度撤緩字第89號裁定緩
    刑之宣告撤銷，並於98年12月2 日易科罰金執行完畢；復因
    偽造文書等案件，經臺灣新竹地方法院於97年12月15日以97
    年度訴字第187 號判決判處應執行有期徒刑1 年6 月、拘役
    120 日，嗣不服判決提起上訴，經臺灣高等法院於98年4 月
    16日以98年度上訴第1479號判決上訴駁回，再因不服判決提
    起上訴，經最高法院於98年6 月25日以98年度台上字第3598
    號判決上訴駁回確定在案，該案並經臺灣高等法院以98年度
    聲字第2946號裁定准予易科罰金，並於98年12月3 日易科罰
    金執行完畢；又因偽造文書等案件，經本院於98年9 月30日
    以97年度審訴字第2886號判決判處應執行有期徒刑1 年8 月
    ，於98年10月29日確定，上揭各罪，再經本院於99年6 月21
    日以99年度聲字第2212號裁定應執行有期徒刑3 年6 月，並
    於99年7 月12日確定在案。而臺灣桃園地方法院檢察署檢察
    官扣除前開受刑人已執行完畢之有期徒刑6 月、1 年6 月，
    合計有期徒刑2 年部分，另發布99年度執更字第2132號執行
    傳票命令，通知受刑人尚須執行有期徒刑1 年6 月一節，此
    上開各判決書、臺灣高等法院被告前案紀錄表、臺灣桃園地
    方法院檢察署執行傳票命令各1 份附卷可稽。受刑人固以前
    揭情詞聲請准予易科罰金或易服社會勞動，惟執行檢察官依
    其法律賦予指揮刑事案件執行之專業判斷，認受刑人前有多
    次涉犯贓物、偽造文書之犯行，認為受刑人犯行重大，影響
    社會交易秩序情節嚴重，如不入監執行難以收矯治之效，而
    不准受刑人易科罰金或易服社會勞動之裁量，其所依據者為
    受刑人自96年1 月16日起迄至同年8 月27日止，經查獲涉犯
    贓物罪之次數，以及涉犯偽造文書案件之次數甚多之事實，
    此並未逾越法律授權、專斷或將與事件無關之因素考慮在內
    等濫用權力之情事。況執行檢察官均本於專業、中立之立場
    而為執行指揮之判斷，不因他檢察官就同一受刑人先有易科
    罰金之准許，即有受他檢察官執行指揮結果拘束之理。從而
    ，執行檢察官考量受刑人涉犯多次贓物、偽造文書之情節，
    認其犯行重大，而有不執行所宣告之刑，顯難收矯治之效，
    而為不准易科罰金或易服社會勞動之裁量，洵屬有據。
四、綜上所述，臺灣桃園地方法院檢察署檢察官駁回受刑人甲○
    ○之聲請，揆諸首開法條規定及說明，核無違誤，本件受刑
    人執前詞聲明異議，為無理由，應予駁回。
五、依刑事訴訟法第486 條，裁定如主文。
中    華    民    國    99    年    10    月    12    日
                  刑事第五庭  法  官  張詠惠
以上正本證明與原本無異。
如不服本裁定，應於裁定送達後5 日內，向本院提出抗告狀（應
附繕本）。
                              書記官  王峻宏
中    華    民    國    99    年    10    月    18    日

司法院資訊處製作；財團法人民間司法改革基金會備份。
